【裁判字號】    98,勞訴,20
【裁判日期】    980430
【裁判案由】    給付退休金
【裁判全文】
臺灣桃園地方法院民事判決              98年度勞訴字第20號
原      告  乙○○
訴訟代理人  康英彬律師
被      告  南西食品廠有限公司
法定代理人  甲○○
上列當事人間請求給付退休金事件，於民國98年4 月13日言詞辯
論終結，本院判決如下：
    主  文
被告應給付原告新台幣壹佰陸拾伍萬玖仟零貳拾貳元整，及自民
國九十八年一月一日起至清償日止，按年息百分之五計算之利息
。
訴訟費用由被告負擔。
本判決第一項於原告以新台幣伍拾伍萬仟元為被告供擔保後得
假執行。
    事實及理由
一、原告起訴主張：原告於民國77年10月18日起即受僱於被告公
    司擔任送貨司機，嗣於97年間，已屆55歲，受僱於被告工作
    期間長達20年又2 個月（即77年10月18至97年12月31日），
    已得自請退休，遂於97年12月26日發函通知被告公司，預計
    工作至同年12月31日並辦理退休，並請求依法計付退休金。
    然被告卻不願支付原告退休金，原告乃申請調處，惟被告仍
    藉詞拒付退休金，致無法達成調解，爰起訴請求。原告工作
    年資為20年又2 個月，此年資基數為35.5（即《15年x 2 基
    數》+《5年x 1基數》+《2 個月=0.5基數》= 35.5基數），
    又原告退休前之平均月薪資為新台幣（下同）46,733元（即
    《47,000 +47,0 00 + 47,000 +47,000 + 45,400 + 47,400
    》/ 6  =46,733），以此額計算，被告應給付原告之退休金
    為1,659,022 元（35.5 x 46,733= 1,659,022）。並聲明：
    如主文所示。
二、被告則以：就原告上開主張均不爭執，惟被告公司現在經營
    有困難，只能給付原告150,000元。
三、原告主張被告積欠原告退休金，尚欠金額如主文所示等事實
    ，有原告提出與所述相符之勞工保險被保險人投保資料表、
    桃園縣政府勞資爭議調解紀錄及薪資證明（均影本附卷）各
    1份為證，且被告亦不爭執（見本院98年4月13日言詞辯論筆
    錄），堪信為真。被告雖以現在經營狀況不佳，無資力給付
    等語置辯，然此係原告依法聲請強制執行時，有無財產可得
    執行之問題，顯無礙本件原告之請求，非得據以為不履行義
    務之抗辯事由，自不足採。
四、按「勞工有左列情形之一者，得自請退休：一、工作15年以
    上年滿55歲者。二、工作25年以上者。」；「勞工退休金之
    給與標準如左：一、按其工作年資，每滿一年給與兩個基數
    。但超過十五年之工作年資，每滿一年給與一個基數，最高
    總數以四十五個基數為限。未滿半年者以半年計；滿半年者
    以一年計。前項第一款退休金基數之標準，係指核准退休時
    一個月平均工資。」勞動基準法第53條、第55條第1項第1款
    及第2 項分別定有明文。查原告於被告公司服務之工作年資
    ，自77年10月18日起算至97年12月31日為止，約為20年又2
    個月，則依上開規定應有35.5個退休金基數，另原告退休前
    平均月薪資為46,733元，此有原告所提出之薪資袋為證。準
    此，被告公司所應給付原告之退休金，計為1,659,022元（
    計算式：35.5 x 46,733=1,659,022 ），故原告請求被告給
    付退休金1,659,022元，應屬有據。
五、末按給付無確定期限者，債務人於債權人得請求給付時，經
    其催告而未為給付，自受催告時起，負遲延責任。其經債權
    人起訴而送達訴狀，或依督促程序送達支付命令，或為其他
    相類之行為者，與催告有同一之效力；遲延之債務，以支付
    金錢為標的者，債權人得請求依法定利率計算之遲延利息；
    應付利息之債務，其利率未經約定，亦無法律可據者，週年
    利率為5%，民法第229 條第2 項、第233 條第1 項前段、第
    203 條分別定有明文。本件係屬請求給付退休金之債務，兩
    造並未約定給付之期限者；惟原告既已於97年12月26日發函
    催告被告給付，則於被告如於原告退休日即97年12月31日仍
    未給付即應負給付遲延責任，故本件原告就請求被告給付退
    休金1,659,022 元，一併請求自原告退休翌日（即98年1 月
    1 日）起至清償日止，按法定利率即年息5%計算之遲延利息
    ，亦屬有據，應予准許。
六、從而，原告依據勞動基準法請求被告給付如主文所示之退休
    金及利息，即無不合，應予准許。原告陳明願供擔保，聲請
    宣告假執行，核無不合，爰酌定相當擔保金額准許之。
七、據上論結，本件原告之訴為有理由，依民事訴訟法第78條、
    第390條第2項，判決如主文。
中    華    民    國    98    年    4     月    30    日
                  勞工法庭    法  官  黃漢權
以上正本係照原本作成
如對本判決上訴，須於判決送達後20日內向本院提出上訴狀
中    華    民    國    98    年    4     月    30    日
                            書記官  郭玉芬


司法院資訊處製作；財團法人民間司法改革基金會備份。
